臺灣高雄地方法院民事裁定　　　　　　100年度消債抗字第3號
抗　告　人　何英琴
上列抗告人因消費者債務清理條例事件聲請免責，對本院民國99
年12月10日99年度消債聲字第186 號裁定，提起抗告，本院裁定
如下：
    主  文
抗告駁回。
抗告程序費用新臺幣壹仟元由抗告人負擔。
    理  由
一、抗告意旨略以：抗告人雖自民國93年5 月起，使用信用卡及
    現金卡購買非生活必要之用品，另有使用現金卡借款，惟抗
    告人在97年8 月22日於高雄榮民總醫院身心科門診已診斷抗
    告人有嚴重憂鬱、幻聽及衝動購物之行為，抗告人於病發時
    會購買與生活無關之用品，嗣後經家人告知才知悉購買多餘
    之物品，抗告人病發時曾發生不知道如何回家之情況，且抗
    告人另患有重大疾病之栓塞性血管炎，抗告人服用治療此疾
    病之藥物時會發生昏睡之情況，無法在短期內恢復健康，亦
    無法工作償還債務，爰為此提起抗告，請求廢棄原裁定，另
    為免責之裁定等語。
二、按法院為終止或終結清算程序之裁定確定後，除別有規定外
    ，應以裁定免除債務人之債務。債務人因浪費、賭博或其他
    投機行為，致財產顯然減少或負擔過重之債務，而生開始清
    算之原因者，法院應為不免責之裁定，但債務人證明經普通
    債權人全體同意者，不在此限，消費者債務清理條例第132
    條、第134 條第4 款分別定有明文。
三、經查：
  (一)抗告人聲請清算，經本院98年度消債清字第138 號裁定自98
    年8 月24日下午4 時起開始清算程序，復於99年9 月15日經
    98年度司執消債清124 號裁定清算終結，98年消債聲字第18
    6 不予免責裁定在案等情，業經本院職權調閱前揭卷宗核閱
    無誤。抗告人自94年5 月起持台新國際商業銀行股份有限公
    司( 下稱台新銀行) 之現金卡，於該年度提領新台幣( 下同
    )900 ,000 元，復於95年1 月至4 月提領373,000 元，有台
    新銀行現金卡借款清單附卷可參，抗個人於此支付及清償能
    力不足之情形下，仍自94年5 月起至97年10月間，持荷商荷
    蘭銀行股份有限公司( 嗣後更名為澳商澳盛銀行集團股份有
    限公司，下稱澳盛銀行) 、之信用卡，多次進行電視、網路
    購物，消費非生活必需用品，遠東商業銀行股份有限公司(
    下稱遠東商銀) 、中國信託商業銀行股份有限公司( 下稱中
    國信託銀行) 之信用卡，為電視、網路購物行為，且持遠東
    銀行信用卡至寵物生活館、媒體科技公司進行非生活必要之
    消費行為，網路購物甚至一日消費至17,000元之譜，此有澳
    盛銀行、遠東商銀、中國信託銀行之信用卡消費明細在卷可
    佐，抗告人既已於94年5 月至95年4 月間，已使用台新銀行
    之現金卡預借1,273,000 元之高額現金，復持上開銀行等之
    信用卡消費非生活必需用品致積欠債務，堪認抗告人係因浪
    費行為而負擔債務。
  (二)抗告人雖主張在97年8 月22日於高雄榮民總醫院身心科門診
    已診斷抗告人有嚴重憂鬱、幻聽及衝動購物之行為，故應予
    以免責云云。惟抗告人於94年5 月至95年4 月間係預借現金
    行為與使用信用卡分期付款消費非生活必需品之行為，係於
    同時期並存，嗣後多數亦係持續以分期付款方式使用信用卡
    消費於電視、網路購物消費，可見抗告人係依其自由意志選
    擇購物消費頻道、網站觀看瀏覽後，實行撥打電話確認資料
    、輸入帳號、密碼等繁複之程序，始能購物完成之消費行為
    ，亦能操作提款機器輸入需要之金額預借現金，足徵抗告人
    有足夠之電視、網路購物、預借現金之意思決定能力，若真
    如抗告人所陳述，其係因精神疾病衝動性購物，須事後經家
    人告知才意識到自己購買非生活必需之用品，且病發時曾有
    不知道如何回家之情況，在此發病時近乎無意識之病情下，
    竟可選擇分期付款之方式從事電視、網路購物，並能使用現
    金卡，操作需輸入密碼之提款機預借現金，實與常理有違，
    再者抗告人自94年5 月開始即已同時大量預借現金及使用信
    用卡為非生活必需之消費，抗告人主張有精神疾病之診斷日
    期為97年8 月22日，在此之前抗告人是否卻實係限於精神狀
    況不佳而產生衝動性購物之行為未見其舉證說明，難以僅憑
    抗告人單方面之陳述遽認抗告人自94年5 月起預借1,273,00
    0 元之高額現金與使用信用卡分期付款之消費行為，係因疾
    病所致，抗告人此部份之主張，洵難採信。
  (三)抗告人主張其身體狀況不佳無法工作清償債務等語。然此為
    清償能力高低之問題，抗告人僅需符合消費者債務清理條例
    第134 條任一款不予免責事由之規定，法院即應為不免責之
    裁定，此為消費者債務清理條例第134 條所明定，復無清償
    能力欠佳即應予以免責之例外規定，抗告人以此為由請求免
    責，於法無據，則抗告人此部份之主張，微無可採。
四、綜上所述，抗告人在已逾越其所得負擔之能力之情形下，仍
    有非屬生活必要消費之浪費行為致負擔債務。故原審認抗告
    人有消債條例第134 條第4 款所規定之事由，裁定不予免責
    ，並無違誤。抗告意旨仍執陳詞指摘原裁定不當，求予廢棄
    ，為無理由，應予駁回。
五、據上論結，本件抗告為無理由，依消費者債務清理條例第15
    條，民事訴訟法第495條之1第1項、第449條第1項、第95條
    、第78條，裁定如主文。
中    華    民    國   100    年    1     月    14    日
                  民事第三庭審判長法  官  朱玲瑤
                                  法  官  劉傑民
                                  法  官  楊詠惠
以上正本係照原本作成。
本裁定不得再抗告。
中    華    民    國   100    年    1     月    14    日
                                  書記官  吳良美